【裁判字號】    98,簡,267
【裁判日期】    990226
【裁判案由】    建築法
【裁判全文】
高雄高等行政法院簡易判決
                                       98年度簡字第267號
原      告  甲○○○
送達代收人  乙○○
被      告  臺南市政府
代  表  人  丙○○ 市長
上列當事人間建築法事件，原告不服內政部中華民國98年10月27
日台內訴字第0980180822號訴願決定，提起行政訴訟，本院判決
如下：
    主  文
原告之訴駁回。
訴訟費用由原告負擔。
    事實及理由
一、事實概要︰
    緣位於臺南市○區○○路2段35號1至5樓建築物，領有被告
    南工字第085408號使用執照，原核准用途為第1層樓為店舖
    或住宅、第2至5層樓均為住宅，該建築物之第1至3層樓於75
    年變更使用用途為旅社，並領有被告所屬工務局核發南工更
    字第004457號變更使用執照在案。民國98年7月23日被告派
    員赴上開地點實施公共安全聯合稽查時，查獲原告在系爭建
    築物第2至5層樓經營旅館，擅自將使用類組為「住宅」之4
    、5樓作為旅館使用，已違反建築法第73條第2項規定，乃以
    98年7月30日南市工建字第09831112380號函通知原告，請於
    98年8月9日前確實改善並報請復查。原告逾期未改善，被告
    乃依建築法第91條第1項規定，以98年8月21日南市工建字第
    09831120870號裁處書處原告新臺幣(下同)6萬元罰鍰，並並
    其於文到送達日立即停止系爭建築物違規使用，屆期仍未停
    止而繼續使用得連續處罰。原告不服，提起訴願，經遭決定
    駁回，遂提起本件行政訴訟。
二、本件原告主張︰
(一)本件沒有原告確鑿「違規使用」的現場照片明證，客觀上何
    足明白確認?被告片面指陳「違規使用」的證物應是具體的
    現場照或攝錄，並有執法人員入鏡，而非全憑被告的紀錄表
    影本。空屋閒置沒有使用，何來「違規」?本件現場建築物
    沒有變更，格局態樣依舊。其中第4、5層樓是自家用，或給
    家族探視95歲原告時留宿或空著房，沒供旅館業使用，並未
    違反建築法第73條第2項之規定。若為維生計，房間設門號
    備供零星打工族月租，也未逾憲法保障之基本自由，合於人
    民權利，不可限制與剝奪。
(二)稽查紀錄表原版無登載日期，事後被告私下填寫。紀錄表真
    正日期不明。按此，被告後續之98年8月21日南市工建字第
    09831120870號裁處書，理當失據。又被告沒給原告陳述意
    見機會，有損原告權益。稽查現場郭劉枝告以事實狀況：4
    、5樓沒接待旅客投宿用，不被採信。被告2位職員上樓親自
    查看、果然空房，但仍持己見。當下郭劉枝提出異議並未被
    作成紀錄列於表上，被告也沒現場當時通知原告，紀錄表上
    所載原告有7日的陳述異議期又無從確切遵循。稽查人員逕
    使郭劉枝當場簽名紀錄表，哄其無關緊要，只是例行公事檢
    查公共安全而已，爾後卻是被當違規證物。
(三)被告98年7月30日南市工建字第09831112380號函限期於8月9
    日前，要求「改善」，並非原告不從。接獲函後經原告向被
    告詢問如如何改善，惜被告所屬各單位互相推諉，致原告無
    所遵從。被告作成空房「違規使用」裁量與「公共安全」聯
    合稽查的目的不符。被告人員進入4、5樓住宅行使職權絕無
    保警陪同，被告行為重大明顯侵害人民權利等情，並聲明求
    為判決撤銷訴願決定及原處分。
三、被告則以︰
(一)98年7月23日被告公共安全聯合稽查，除現場立即製作「台
    南市政府各機關公共安全聯合稽查違規營業現場紀錄表」外
    ，被告並以98年7月28日南市文觀字第09818525060號函送原
    告知悉，且被告以98年7月30日南市工建字第09831112380號
    函限期於98年8月9日前確實改善或補辦手續並報請複查在案
    。日期填寫不明或漏填，尚不影響原告知悉該情事，況又以
    公函通知，自不影響原告知悉權利，行政輕微瑕疵尚不影響
    原告權益，而相關行政文書已補正該瑕疵，則以行政輕微瑕
    疵作為理由，非屬可取。
(二)又查得該址實際經營範圍擴大至建築物4、5樓，有被告各機
    關公共安全聯合稽查違規營業現場紀錄表可稽，被告所屬文
    化觀光處當日稽查情形係詢櫃檯人員稱：營業樓層為2、3、
    5、6樓（按旅館登記2、3樓），及上樓稽查（建管、消防、
    保警隨同），經抽查5樓有501、502、503、505房。櫃檯人
    員稱：505房為自己使用，6樓格局與5樓相同。乃依其現場
    房間使用態樣認定，係經營旅館業（5、6樓擴大使用，4樓
    民俗避諱），經各單位人員及櫃檯人員具簽名在案。被告所
    屬文化觀光處並以98年7月28日南市文觀字第09818525060號
    函送該公共安全聯合稽查違規營業現場紀錄表，該函並載明
    實際營業樓層為2至5樓、房間數16間，另紀錄表亦記載「依
    據行政程序法第39條、第102條之規定，如對表列單位紀錄
    內容有意見者，應於7日內向紀錄單位陳述意見」，被告所
    屬化觀光處並述明本件上賓大旅社（關係人郭太太）多次於
    98年8月4日（電話）、98年8月26日（下午親至文化觀光處
    ）、98年8月27日（下午親至文化觀光處）洽文化觀光處提
    出旅館如何認定疑義，經委婉告知依房間使用態樣認定、核
    實提報改善計畫、違反建築法令者依各該法令（救濟）辦理
    ，上賓大旅社檢具改善計畫書，報被告所屬文化觀光處申辦
    、錄管。依其改善對策，係採歇業辦理，後續改善措施錄案
    列管，則該實際營業樓層為2至5樓、房間數16間，洵堪認定
    屬實。
(三)建築法第73條第2項規定：「建築物應依核定之使用類組使
    用，…。」系爭建築物4、5樓用途為住宅（屬H2類組）未經
    核准擅自供做旅館（屬B4類組），違反建築法第73條第2項
    規定，被告以98年7月30日南市工建字第09831112380號函限
    期於98年8月9日前確實改善或補辦手續並報請復查在案，屆
    期仍未改善或補辦手續並報請復查，則依建築法第91條第1
    項第1款規定處建築物使用人即原告6萬元罰鍰，依法有據，
    尚無不當等語，資為抗辯。並聲明求為判決駁回原告之訴。
四、前揭事實概要欄所載之事實，有98年7月23日被告各機關公
    共安全聯合稽查違規營業現場紀錄表、被告98年7月28日南
    市文觀字第09818525060號函、98年7月30日南市工建字第09
    831112380號函、98年8月21日南市工建字第09831120870號
    裁處書等影本附卷可稽，應堪信實。原告雖執前詞以為爭執
    ，經查：
(一)按「建築物應依核定之使用類組使用，其有變更使用類組或
    有第9條建造行為以外主要構造、防火區劃、防火避難設施
    、消防設備、停車空間及其他與原核定使用不合之變更者，
    應申請變更使用執照。但建築物在一定規模以下之使用變更
    ，不在此限。」「有左列情形之一者，處建築物所有權人、
    使用人、機械遊樂設施之經營者新臺幣6萬元以上30萬元以
    下罰鍰，並限期改善或補辦手續，屆期仍未改善或補辦手續
    而繼續使用者，得連續處罰，並限期停止其使用。必要時，
    並停止供水供電、封閉或命其於期限內自行拆除，恢復原狀
    或強制拆除：1、違反第73條第2項規定，未經核准變更使用
    擅自使用建築物者。．．．。」建築法第73條第2項、第91
    條第1項第1款定有明文。
(二)次查，系爭座落於臺南市○區○○路2段35號1至5樓建築物
    ，領有被告南工字第085408號使用執照，原核准用途為第1
    層樓為店舖或住宅、第2至5層樓均為住宅，該建築物之第1
    至3層樓於75年變更使用用途為旅社，並領有被告所屬工務
    局核發南工更字第004457號變更使用執照，於98年7月23日
    被告派員赴上開地點實施公共安全聯合稽查時，查獲原告在
    系爭建築物第2至5層樓經營旅館，擅自將使用類組為「住宅
    」之4、5樓作為旅館使用等情，有98年7月23日被告各機關
    公共安全聯合稽查違規營業現場紀錄表及前述使用執照存根
    及變更使用執照等影本附於原處分卷可憑，則原告有違反建
    築法第73條第2項未經核准變更使用擅自使用建築物之事實
    應屬明確。前述被告各機關公共安全聯合稽查違規營業現場
    紀錄表既經被告各相關單位承辦人員親自到場勘驗屬，並有
    上賓大旅社現場管理人郭劉枝簽名確認，自堪採認，自非如
    原告所稱應有照相或錄影，始得採為證據。另前述紀錄表，
    被告前於稽查時間欄雖僅記載98年，未記載完整，惟嗣已補
    正完畢，亦有記載完整之紀錄表附於訴願卷可查，此輕微之
    瑕疵，自不影響被告原裁處書之效力。另該紀錄表亦記載「
    依據行政程序法第39條、第102條之規定，如對表列單位紀
    錄內容有意見者，應於7日內向紀錄單位陳述意見」等語，
    是原告另稱:被告沒給原告陳述意見機會，有損原告權益云
    云，自無可採。另如前述，原告系爭建築物1至3樓經營旅館
    業甚久，經被告發現前述違規事實，自無不知如何改善之理
    。其另稱：原告詢問被告應如何改善，惜被告所屬各單位互
    相推諉，致原告無所遵從乙節，仍無足採。
五、綜上所述，原告前述主張，均非可採。被告認原告違反建築
    法第73條第2項規定，經通知改善，原告逾期未改善，被告
    乃依建築法第91條第1項規定，處原告6萬元罰鍰，並命於文
    到送達日立即停止系爭建築物違規使用，屆期仍未停止而繼
    續使用得連續處罰，並無違誤，訴願決定予以維持，亦無不
    合。原告起訴意旨求為撤銷，為無理由，應予駁回。至本件
    事證已臻明確，兩造其餘攻擊防禦方法，與本件判決結果不
    生影響，爰不再逐一論述。又本件屬簡易訴訟事件，爰不經
    言詞辯論為之。
六、據上論結，本件原告之訴為無理由，依行政訴訟法第233條
    第1項、第236條、第98條第1項前段，判決如主文。
中     華     民     國    99   年   2   月    26   日
             高雄高等行政法院第三庭
                             法  官    林 勇 奮
以上正本係照原本作成。
如不服本判決，應於送達後20日內，向本院提出上訴狀並表明上
訴理由，如於本判決宣示後送達前提起上訴者，應於判決送達後
20日內補提上訴理由書（須按他造當事人人數附繕本）。
中    華    民    國    99    年     2    月   26     日
                             書記官    林 幸 怡
附註：
行政訴訟法第235條（第1項、第2項）：
對於適用簡易程序之裁判提起上訴或抗告，須經最高行政法院之
許可。
前項許可，以訴訟事件所涉及之法律見解具有原則性者為限。


司法院資訊處製作；財團法人民間司法改革基金會備份。
